【裁判字號】    89,訴,572
【裁判日期】    901126
【裁判案由】    給付買賣價金
【裁判全文】
臺灣高雄地方法院民事判決  八十九年度訴字第五七二號
    原      告  台灣糖業股份有限公司
    法定代理人  丁○○
    訴訟代理人  李明益律師
                吳敏蕙律師
    被      告  戊○
    訴訟代理人  柯怡如律師
                吳剛魁律師
    受告知訴訟  甲○○○○○
    人
    受告知訴訟 忠成工程企業有限公司
    人
    法定代理人  乙  ○
    受告知訴訟  仟晉水電工程有限公司
    人
    法定代理人  丙○○
右當事人間給付買賣價金事件，本院判決如左：
    主    文
被告應給付原告新台幣肆佰柒拾捌萬元及自民國八十八年十一月二十八日起至清償日
止，按年利率百分之五計算之利息，暨按日給付原告貳仟參佰玖拾元之滯納金。
訴訟費用由被告負擔。
本判決第一項於原告以新台幣壹佰陸拾貳萬伍仟貳佰元為被告供擔保後，得假執行；
但被告於假執行程序實施前，以新台幣肆佰柒拾捌萬元為原告供擔保後，得免假執行
。
    事    實
甲、原告方面：
一、聲明：
（一）被告應給付原告新台幣肆佰柒拾捌萬元及自民國八十八年十一月二十八日起至
      清償日止，按週年利率百分之五計算之利息，暨按日給付原告新台幣貳仟參佰
      玖拾元之滯納金。
（二）訴訟費用由被告負擔。
（三）願供擔保，請准宣告假執行。
二、陳述：
（一）緣被告於民國八十六年四月十三日向原告公司購買坐落高雄縣橋頭鄉○○段一
    五０一之一七、一五０一之二一、一五０一之二二、一五０一之三二、一五０
    二、一五０二之一、一五０二之四、一五０二之九、一五０二之一０地號等九
    筆土地上興建之橋隆商城編號Ｃ42房屋及基地，總價款新台幣（下同）陸佰
    參拾萬元，此有房地預定買賣契約書影本乙份附卷可稽。查上開房屋之外部飾面
    業已完成，並已取得使用執照，此有使用執照影本乙件附卷可證，則依兩造所訂
    立上開契約書第五條之規定，被告自應繳付第四期款及第五期款各為十九萬元及
    十八萬元（請參見房地預定買賣契約書第二十八頁之繳款明細表），然迭經原告
    公司高雄廠定期通知，被告均未為繳付。又上開房屋業已建造完成，迭經通知被
    告辦理交屋手續，惟被告亦置之不理，此有原告公司高雄糖廠（現改稱高雄廠）
    八十八年四月二十八日雄開服字第九六四０一一二九號、八十八年八月三十一日
    雄開服字第九六四０一二八三號、八十八年十一月十日雄開服字第九六四０一三
    五八號函影本各乙份附卷可證；則依兩造所訂立上開契約書第六條第一項規定，
    被告自應給付尾款四百四十一萬元，惟被告亦未繳付。
（二）按被告逾期未繳納上開第四期款、第五期款而經原告公司催告仍未繳付，另被
    告未於原告通知之交屋期限內交付尾款予原告，則依兩造所訂立上開契約書第
    五條第四款、第六條第一款及第十二條第一款之規定，被告須依應付金額每日
    加計萬分之五滯納金，則被告迭經原告公司定期通知，既未繳交上開第四期款
    、第五期款及尾款，原告自得請求被告給付肆佰柒拾捌萬元及自民國八十八年
    十一月二十八日起（按被告第三次通知交屋期限為八十八年十一月二十七日，
    而以上開期限屆滿之翌日即同年月二十八日起算）至清償日止，按週年利率百
    分之五計算之利息暨按日給付原告二千三百九十元之滯納金，而原告屢次催討
    ，被告均置之不理，爰依買賣之法律關係，請求賜判如原告訴之聲明，以符法
    制。
（三）系爭房地預定買賣契約書經被告充分審閱瞭解後所簽立，要無契約不成立之
    可言：
   1、經查原告公司興建之橋隆商城於受理訂購前之民國（下同）八十六年三月七
      日業已公告有關房地銷售文件，並自八十六年三月十四日起至八十六年三月
      二十日止計一星期，將訂購須知、平面圖、房地出售面積分算與售價表、繳
      款明細表、房地預定買賣契約書、建造執照（含施工圖說）等相關文件於接
      待中心公開展示，並裝訂成冊提供予欲訂購者索閱，且亦有銷售人員在接待
      中心現場解說產品內容，此有台糖公司土地開發處橋頭分處投資興建「橋隆
      商城」房地預售公告影本乙件及相片十二幀附卷可證，且證人黃逢章、朱志堯
      於  鈞院八十九年訴字第五八四號及八十九年重訴字第一六三號二案中，亦證
      稱原告確實有將訂購資料（內含房地預定買賣契約書）交由被告攜回審閱，是
      原告公司於開始受理訂購前即已提供相關銷售文件予欲訂購者，使渠等有充分
      審閱並熟讀契約內容之機會，且依該公告第十條所載，有關訂購須知、平面圖
      、房地出售面積分算與售價表、繳款明細表、房地預售買賣契約書、建造執照
      等相關文件均於原告接待中心展示，欲訂購者可逕向原告接待中心洽詢索閱，
      衡情原告既欲將「橋隆商城」房地出售，為吸引民眾前來購買，自不可能一方
      面公告欲訂購者可洽詢索閱上開文件資料，一方面卻不提供任何資料供渠等索
      閱，足證原告已先將公告相關文件之資料提供予欲訂購者前來審閱。
   2、次查被告於八十六年三月二十二日前赴接待中心現場繳付定金後，並簽立付定
      切結書及房屋訂購單，而上開文件內容明確記載被告所訂購戶別、房地總價、
      繳付定金及被告就承購標的及相關銷售文件確已充分明瞭等事項，參諸上開事
      項皆關乎被告權益至深且鉅，且記載方式明瞭扼要，堪認足以引起被告之注意
      及辨識，則被告既於其上簽名蓋章，當可證明渠已知悉內容，詎被告竟謂渠不
      明瞭所簽立付定切結書及房屋訂購單之意義，又誣指上開文件係原告故意設下
      之陷阱，實屬無稽，其為卸責之詞甚明。再者，被告購買系爭建物之價金高達
      六百三十萬元，金額非小，殊難想像被告於購買該建物之前，竟可在未詳加審
      閱相關資料之情況下即逕予購買，顯不符常情。
   3、復查被告於八十六年三月二十二日前赴接待中心現場繳付定金並簽立付定切結
      書及房屋訂購單後，銷售人員於當日併交付訂購資料乙份（內含房地預定買賣
      契約書）予被告攜回審閱，且原告公司亦在接待中心明顯處（即入口）公告台
      糖橋隆商城店舖住宅訂購程序：「一、證件審查二、房屋認購三、取得房屋訂
      購單四、繳付定金五、『取得訂購資料』」，被告即得據以要求，銷售人員自
      無未交付之理？況被告取得訂購資料，既為訂購程序之一，銷售人員必然會將
      相關訂購資料交付被告，殊無未交付甚或拒絕交付之理？是被告聲稱銷售人員
      未交付訂購資料，洵無足取。
   4、又查被告於繳付定金當日取回訂購資料經審閱二十三天，始於八十六年四月十
      三日簽約，乃被告空言陳稱八十六年四月十三日簽約當日始看到契約書，並無
      法了解契約內容云云，核與事實不符，不足採信。
   5、按消費者保護法施行細則第十一條第一項、第二項固規定：「企業經營者與消
      費者訂立定型化契約前，應有三十日以內之合理期間，供消費者審閱全部條款
      內容。」「違反前項規定者，該條款不構成契約之內容。．．」。惟消費者保
      護法第六十三條僅規定「本法施行細則由行政院定之」，並未就審閱期間有所
      規定，其授權本旨亦無授權上開施行細則就此有所規範，顯然上開施行細則規
      定業已增加法律所無之期間限制，並進而產生一定之法律效果（即未經三十日
      以內之合理期間審閱之契約條款，不構成契約之內容）而影響人民之權利義務
      ，是該施行細則規定已超越法律授權之範圍，有違法律保留原則，則依中央法
      規標準法第五條第二款、第六條、第十一條及憲法第一百七十二條之規定，上
      開施行細則之規定應屬無效，故被告以原告未給予合理審閱期間為由，主張契
      約不成立云云，自嫌無據，台灣台北地方法院八十九年度訴字第一一０二號、
      八十八年度訴字第五０五七號民事判決足資參照。
   6、又縱認消費者保護法施行細則第十一條第一項、第二項未違反母法而可認有效
      ，惟其規定目的在予消費者充分了解契約內容之機會，避免消費者於匆忙間不
      及了解其依契約所得主張之權利及應負之義務，致訂立顯失公平之契約而受有
      損害，故只要消費者於簽約前已充分了解契約之權利義務關係，或有可認其能
      認識契約權利義務關係之合理審閱期間，即不得引用上開消費者保護法施行細
      則之規定而為抗辯。亦即，本條之重點在於企業經營者應給予消費者「合理」
      之審閱期間；另參酌同法施行細則第十二條規定，可知定型化契約一般條款若
      因字體、印刷之情事致消費者無從注意或辨識條款之存在者，該條款即不構成
      契約之內容，亦係本於保護消費者之權利而設，規定旨趣在於一般條款之印刷
      及字體，應足以引起消費者之注意及辨識始可。經查本件契約書縱認係原告為
      與不特定多數人訂立契約，而單方預先擬就之契約條款，惟觀之契約書在第一
      條即開宗明義定明：「乙方已於房屋銷售前五日公開展示本契約並提供審閱，
      經甲方充分審閱與認知，雙方合意訂定本契約」等語，堪認被告均已就各條款
      充分審閱及理解後始為締約，且觀諸系爭契約內容各條款之字體大小，亦堪認
      為足以引起被告之注意及辨識。從而，被告既早已將契約攜回研究，足認於簽
      約當時已明瞭契約內容，而被告為歷經職場成人，已有相當之社會歷練，若對
      契約內容有不了解，衡情當會向原告之承辦人員問明，並非被告係於不清楚契
      約之權義關係下，即草率於契約上簽名，且消費者保護法施行細則第十一條第
      二項亦僅規定未經消費者審閱之條款方不構成契約內容，詎被告竟指全部條款
      皆未審閱，是全部條款不構成契約，故契約不成立云云，衡諸經驗法則，一般
      人於簽訂買賣契約時，至少會就買賣標的、買賣價金、價金給付方式等重要事
      項作一核對，豈有可能僅於契約末頁簽名了事，由此可見被告之主張顯然違反
      經驗法則，若如被告所言，渠未審閱契約之全部條款，試問被告如何知道其買
      受之標的、買賣價金及按期匯款入雙方約定之帳戶以繳納自備款等事項，況被
      告於簽約後對於其已審閱系爭房地預定買賣契約書，從未表示異議，卻於三年
      後原告提起本件訴訟時，於訴訟中，始抗辯原告未給予合理審閱期間云云，顯
      有違誠信，是被告所言實不足採。即被告逾相當期間後始行使契約審閱權，而
      主張契約不成立，此種權利之行使不但不合誠信原則，且破壞長久已存在之法
      律秩序，為顧及法律秩序之安定，衡理自應有一行使之期間，如逾此相當期間
      ，被告應不能再對契約審閱期間之問題予以爭執，以避免法律秩序之紊亂。
（四）系爭買賣契約中就公共設施之面積及其所含項目等即皆已詳細記載，未有何顯
      失公平之情。被告辯稱原告就本件買賣標的物未說明公共設施之面積，亦未說
      明共用部分所含項目，顯對被告不公平，依消費者保護法第十二條第一項，買
      賣標的物之條款無效，系爭買賣契約自因必要之點未合致而不成立云云。經查
      ，系爭買賣契約書第二條第二項及第十八條分別載明：「本戶房屋位於前開基
      地內編號Ｃ42棟‧‧‧‧，面積含主建物、附屬建物及共同使用部分之分攤（
      詳附件二）‧‧‧‧。」、「本契約之附件視為本契約之一部分．．．．．」
      ，有買賣契約暨附件乙份在卷足憑，亦為被告所不爭執，則依該附件二中之房
      地出售面積分算與售價明細表所示（詳見契約第二十五頁），被告所買受之系
      爭建物所含之公共設施面積為一五．六七平方公尺，且於該明細表註１．中亦
      明列：「公共設施面積係包括增設之法定車位、各機電空間及公共梯間。各戶
      分攤公設面積：（總公設面積二二九一．五一平方公尺＊各戶建物面積／一二
      八總建物面積）」等情，足見系爭買賣契約中就公共設施之面積及其所含項目
      等節皆已詳細記載，尚難認原告未予說明而對被告顯失公平，是被告辯稱該買
      賣契約並未載明公共設施之面積及所含項目，已顯失公平，依上開法條規定應
      屬無效云云，亦不足採。
（五）原告並無廣告不實或詐欺之情事，被告依民法第九十二條撤銷系爭契約，自有
      未洽。
   1、經查原告於「橋隆商城」一案之廣告中並未載有被告所稱「鑽石地、金店面」
      、「店舖大長城」、「致富焦點」、「店王出擊」等語，按被告所提出被證六
      之廣告單，係原告公司於民國八十八年十二月間發包予美育公司所印製發行，
      此有工作承攬契約可稽，而被告係於八十六年三月間向原告訂購系爭房地，顯
      見該紙廣告與系爭買賣契約之訂立並無關聯。況美育公司於八十八年十二月六
      日承包原告公司高雄廠成屋廣告文宣企劃製作暨印刷工作後，嗣於同年月十七
      日印刷，同年月十八日及二十五日，八十九年一月八日及十五日，八十九年二
      月十九日及二十六日分三個月六批次，交派報公司夾報，所有進行時間皆在被
      告與原告訂立契約之後，此有負責該紙廣告企劃製作暨印刷工作之證人周榮裕
      於  鈞院另案八十九年訴字第五八四號及八十九年重訴字第一六三號二案中之
      證詞可證，復查，該紙廣告中圖示之建築物，由左至右依序為橋頭及第、橋頭
      首富、橋頭星鑽，並無系爭建案之建物，足證被告所提之該紙廣告，無論是就
      發行時間、標的物而言，均與本件契約之訂立無涉，被告執此謂原告廣告不實
      ，顯屬曲解自無足採。
   2、按民法第九十二條所謂詐欺者，係謂欲相對人陷於錯誤，故意示以不實之事，
      令其因錯誤而為意思之表示；又所謂詐欺雖不以積極之欺罔行為為限，然單純
      之緘默，除在法律上、契約上或交易習慣上就某事項有告知之義務外，其緘默
      並無違法性，即與前開所謂詐欺不合。而受詐欺而為意思表示者，依民法第九
      十二條第一項之規定，表意人固得撤銷意思表示，惟主張被詐欺而為表示之當
      事人，應就此項事實負舉證之責；最高法院十八年上字第三七一號、三十三年
      上字第八八四號、四十四上字第七五號判例均一再陳明斯旨。是本件本應由被
      告就受原告詐欺而簽訂本件系爭房地買賣契約乙事負舉證證明之責。經查：
 （1）本件被告主張受詐欺而為意思表示，無非以渠係受原告廣告單內容之影響致陷
      於錯誤而訂立系爭契約，則被告究竟於契約訂立之時或之前有無取得該等廣告
      ，則有查明之必要，若渠於訂立契約時根本未取得該等廣告，又何來受其影響
      致陷於錯誤可言。
 （2）退步言之，被告縱已取得該等廣告，惟查該等廣告大都標示：「店舖住宅」，
      且兩造所簽立房地預定買賣契約書第二條第一項即已標明：「．．．等九筆土
      地（屬都市計劃『住宅區』建築用地）．．．，．『店舖住宅』一二八戶．．
      」；同條第三項：「車位：甲方同時購買『本店舖住宅』．．．」；且上開契
      約書第三十三頁附件五之高雄縣政府建設局建造執照就使用分區一欄亦載明：
      「住宅」，以上皆未隱匿系爭建物係座落於住宅區乙事。再查建造執照、使用
      執照及建物所有權狀（見原證六、七）亦皆載明第一層為店舖，第二至四層為
      住宅，且其用途為住商用，足證系爭建物確係可供商業使用，原告亦無詐欺之
      情事。況被告於八十六年四月間已收受系爭房地預定買賣契約書正本，早已知
      悉系爭土地位住宅區，惟其非但未為任何異議，更如期繳付第一、二、三期工
      程款，詎料，今竟以此為由主張受原告詐欺而欲撤銷意思表示，實有違誠信，
      且其撤銷權之行使亦顯逾民法第九十三條一年除斥期間之規定。又雖廣告表明
      系爭建物應為「橋隆商城」，然所謂「商城」之定義本非具體而明確，在原告
      身為企業經營者之身分下，且系爭建物確可供商業經營之用之前提下，原告以
      較為吸引顧客前來消費之字眼作為廣告宣傳用語，縱屬噱頭或誇張，亦屬交易
      上所可容許，自難據此逕認原告有詐欺之行為。
 （3）又查，原告於銷售現場設置之模型屋及系爭建物之平面圖，在在顯示系爭建物
      之第四層依原設計即有相當範圍係屬「露台」，既有露台設計，被告自可得知
      完工後，四樓會往內縮，即四樓部分並非全然為密閉空間建築，況由系爭平面
      圖觀之，明顯僅以完整三層及內縮一層之實景表現，且由系爭建物之使用執照
      、所有權狀觀之，系爭建物確為四層，足徵原告並無廣告不實而引人錯誤之情
      。
（4）1、按「企業經營者應確保廣告內容之真實，其對消費者所負之義務不得低於廣
     告內容」消費者保護法第二十二條定有明文。是以企業經營者雖依上述規定，
     有確保廣告內容真實之義務，然關於企業經營者與第三人訂定之契約內容為何
     ，自應視該契約之約定而論。亦即，倘當事人於契約中已有明確之合意，則與
     該合意內容不同，或有差距之廣告，自不得視為契約之一部分，此乃尊重當事
     人私法自治之表現，亦有敦促當事人在個別締約時，應具備一定之常識或智識
     ，不得藉由消費者保護法第二十二條之規定，視為帝王條款，誤植當事人在締
     約時之真意。蓋契約與廣告本屬二事，非得謂消費者得依消費者保護法第二十
     二條之規定，將該契約訂定前後，企業經營者所出具之所有廣告，皆成為契約
     內容之一部，倘如是解釋，非但毀棄當事人自治原則，亦有廣告假若與契約內
     容不符，或廣告與廣告間內容相扞挌，究應如何適用條款或廣告內容之矛盾，
     無視於個別契約之差異性，亦不符經濟效益（詳參台灣台北地方法院八十六年
     訴字第二九七二號民事判決）。再按廣告之作用重在吸引顧客購買之欲望，引
     發客戶觀看及興趣之動機，法律性質上屬於「要約引誘」，雖企業經營者應確
     保廣告內容之真實，其對消費者所負之義務不得低於廣告內容，消費者保護法
     第二十二條固定有明文，惟此乃行政機關為管制消費秩序之公平所為措施，至
     企業經營者與第三人訂定之權利義務關係，仍應以雙方當事人間之言詞或書面
     約定為規範依歸，此係當事人私法自治之具體表現，故當事人間之契約仍應以
     雙方曾進行磋商後達於意思表示一致者為內容，若吸引消費者前來觀賞之廣告
     ，因兩造從未進行磋商無從達於意思表示合致，僅因消費者保護法第二十二條
     之規定，即謂廣告當然為契約內容之一部，此顯然有違民法第一百五十三條「
     當事人互相表示意思一致，契約始行成立」之基本精神（詳參台灣台北地方法
     院八十七年重訴字第一０七四號民事判決）。
     2、查廣告圖就地坪之範圍並未加以界定，自應探討當事人之真意，經查兩造於
     系爭房地預定買賣契約書第二條第（一）、（二）款載明：「土地：坐落高雄
     縣橋頭鄉○○段一五０一︱一七．．．等九筆土地．．．，甲方應持有之土地
     面積之計算係依各戶銷售面積（含車位、車道面積）與總銷售面積之比例大小
     共同持分而得．．．」、「房屋：本戶房屋‧‧‧‧，面積含主建物、附屬建
     物及共同使用部分之分攤‧‧‧‧。」，另於前開契約書第二十五頁所附房地
     出售面積分算與售價明細表下方之註３．亦有同於契約書第二條第一款之記載
     ，而被告就上開契約約定內容亦不爭執，由上足徵兩造已明白合意被告持有之
     土地面積係依該戶銷售面積（含車位、車道面積計二三七．八六平方公尺）與
     總銷售面積（計三四、００六．四七平方公尺）之比例大小共同持分，依此計
     算，兩造約定被告所買受之土地持分，折合面積為七六．四三平方公尺（見契
     約書第二十五頁房地出售面積分算與售價明細表之出售基地面積一欄），而依
     地政機關之登載，被告可持有土地持分之折合面積為七六．０八平方公尺  （
     10,877ｍ（基地面積）＊237.86ｍ／34,006.47ｍ  =76.08ｍ），兩者皆採共同
     持分登記方式，是原告實際可移轉土地持分所折合之面積與契約約定之面積尚
     無不符，另房屋面積之計算除主建物外尚包含附屬建物及共同使用部分之分攤
     ，而依建物所有權狀之登載面積共計二三八．九二平方公尺  （約七二．二七
     坪，164.52ｍ（主建物）  +16.36ｍ（附屬建物）+76/10000*7637.04  ｍ（共
     同使用部分）=238.92ｍ），甚且超過契約約定之二三七．八六平方公尺，自難
     謂原告有何詐欺之情，且亦無被告所稱面積不足之瑕疵存在，原告既已依債務
     本旨而為給付，自不構成不完全給付。
     3、次查原告於訂立契約前，即已提供契約書予被告於合理期間內審閱，此亦為
     被告所不爭執，可推認被告於訂約時已明確瞭解土地及建物面積之計算方式及
     所含範圍，況於契約書第十八頁亦附有含比例尺標示之一層平面圖，被告自可
      據以推算各戶之室內、陽台及防火間隔面積或六米基地內通路之面積究為若干
      。再者，本件係預售屋買賣，衡諸常情，買受人應會於施工期間接獲出賣人之
      繳款通知時，至工地查看施工進度或施工品質，方據以支付各期工程款，而本
      件被告亦不例外，此有八十八年三月八日台南郵局存證信函第九０八號可稽，
      則被告既於系爭建物建造完工之時或之前曾到工地，渠就地坪及建坪究竟有多
      大自知之甚詳，若真有渠所謂短少約三成左右之情，當可立即知悉，並向原告
      提出異議，而非必待地政事務所測量後方明瞭，蓋渠所謂短少坪數並非一、二
      坪而已，而為肉眼無法立即判斷。惟被告於施工期間不僅就面積短少乙事隻字
      未提，更如期繳款至第三期工程款（斯時四樓地板已完成），又倘依被告所指
      「地坪二三．一二坪」係指建物所座落之基地範圍，因被告另主張原告須給付
      一棟四層樓蓋滿之建物，依此計算，則建坪應有九二．四八坪（23.138*4＝92
      .48  23.12*4=92.48）而非廣告上所載「建坪七一．九五坪」，惟被告於訂購
      時亦未有何異議，足徵被告之主張互相矛盾，不足採信，原告實無詐欺或不完
      全給付之情。又查被告一方面謂「地坪二三．一二坪」僅指建物所座落之基地
      範圍，並未包括公共設施之基地部分，惟另一方面卻又就廣告上所載「建坪七
      一．九五坪」，係指除建物之面積外，尚含其應分擔公共設施之面積乙事，並
      不爭執，則被告就相同之廣告用語，竟有兩種截然不同之解釋，其矛盾之處，
      灼然明甚。況以不動產交易實務觀之，消費者於購買不動產時，就社區內公共
      設施之用地，須由各購買人共同分攤，應為所共知之常理，則被告謂其所購買
      之土地僅指建物所座落之基地，並未包括公共設施之基地部分云云，與交易常
      情顯有未符，不足採信。
      4、原告所興建之「橋隆商城」，係以透天住宅一百二十八戶，均使用一建造執
      照（詳契約書第三十三頁，嗣後並領取同一使用執照，見原證二）之方式興建
      （一般簡稱為共照，與一般透天厝係每棟單獨申領建造執照之獨照情形不同，
      其因可將法定空地整體規劃使用，故可使建築面積有較大之規劃空間），本即
      非屬傳統之透天厝，而係共照及地下室共同開挖型態之住宅，且增設法定停車
      位、各機電空間、污水處理設備及公共梯間等公共設施，亦係由住戶共同使用
      並分攤持分，此自契約書第二、七條、廣告地下室平面圖、總配置圖及現場模
      型屋觀之即明，故系爭土地本應與其他住戶共同持分，與傳統基地上下全歸透
      天住戶專有且無公共設施持分之情形有別，此應為被告所明知。又自廣告總配
      置圖中可知建築基地內有六米基地內通路，此亦為兩造土地買賣標的之一（見
      契約書第二條第一項），即被告所買受之土地面積亦應包含此部分，而不得將
      之排除在外，詎被告逕認所謂之地坪係建物所坐落之基地範圍，並未包含其他
      ，被告之認定，顯然棄兩造所合意訂定之買賣契約內容於不顧，且無視「共照
      」此一建築型態之特性，自非適法。
      5、按「本法所稱建築基地，為供建築物本身所占之地面及其所應留設之法定
      空地」建築法第十一條第一項著有明文，復按「基地之建蔽率，依都市計劃法
      及其他有關法令之規定」、「各使用分區之建蔽率不得超過左列規定。但當地
      都市計劃或土地使用分區管制規則另有較嚴格之規定者，從其規定：一、住宅
      區：十分之六」建築技術規則建築設計施工篇第二十五條及都市計劃法台灣省
      施行細則第三十條第一項第一款分別定有明文。查系爭土地依高雄縣橋頭鄉公
      所核發之都市計劃土地使用分區證明書之記載，係屬住宅區，此亦為被告所不
      爭執，則揆諸前揭法令，系爭土地之建蔽率為十分之六，縱系爭建物所坐落之
      基地面積如被告主張應為「二三．一二坪」，惟其建築面積至多亦僅能有「十
      三．八七二坪」（２３．１２坪＊６０％＝１３．８７２坪），而依岡山地政
      事務所建物測量成果圖，系爭建物地面層加上陽台面積為四四．六０六平方公
      尺（約十三．四九坪），二者相去不遠，足徵地坪之範圍縱如被告所主張係指
      建物所坐落之建築基地，其地面層之建築面積依法至多亦僅有十三．八七二坪
      ，而非「二三．一二坪」全部皆得蓋滿，況被告就建物面積部分並未有爭執，
      則被告就建物之使用功能既未受有何限制，且可達系爭買賣房地契約之目的，
      實無不完全給付之情。
      6、退步言之，在不完全給付之情形，雖得解除契約，然並非一有不完全給付
      之情形，即得據以解除契約，應視該契約之目的是否被危及定得否解除契約，
      亦即該契約關係之存續，是否對債權人造成不可期待之負擔，故而在債務人有
      違反義務時，債權人得據以解除契約之要件應以該債務不履行，對契約之目的
      構成重大妨礙為限。縱  鈞院認地坪之範圍如被告所主張僅指建物所坐落之基
      地，惟如前所述，其地面層之建築面積依法亦僅得蓋約十三．八七二坪（按建
      物之地面層面積現有十三‧四九坪），且查被告就建物面積部分並未有爭執，
      足徵被告就建物之使用功能並未受有何限制，可達購買系爭房屋以供居住之目
      的。觀乎被告所指陳之瑕疵，並未危及建築物之結構體本身，且買賣契約之目
      的亦不致被危及，自難認本件買賣契約之存續會對被告造成任何不可期待之負
      擔，及對契約之目的構成重大妨礙，被告自不得據以解除契約，否則即有顯失
      公平之情。
 （5）查原告向高雄縣政府建設局送審之平面圖中，各建物後側之空地本有以百歲磚
      砌成圍牆之設計，且按建築技術規則設計施工篇第一百一十條之規定，防火間
      隔內本可構築圍牆，並未有何違法之處（原證十七）。
 （6）另被告辯稱原告就建物基地位置為虛偽不實，有引人錯誤之嫌云云，惟查系爭
      廣告所標示的圖案係以較籠統方式表現其地理位置，且於系爭廣告文字中，係
      使用「西臨」二字，而非「緊臨」二字，而「西臨」僅表示位於建物西邊有一
      條四十米省道，而查系爭建物確係臨近四十米省道。另依消費者購買不動產慣
      例，消費者必定會至建物現場勘察其環境、地理位置等，又系爭建物基地位置
      ，非為不確定資訊，而非等完工後才能得知是否有廣告不實，且該基地位置距
      省道為三十公尺左右，此一距離只要到現場即可知悉；亦即系爭廣告雖以籠統
      方式表現其地理位置所在，縱有資訊未臻明確，但尚難謂有引人錯誤之虞。況
      被告所購買編號Ｃ42房地，係面向社區中庭六米基地內通路，而非面向省道者
      ，足徵系爭建物是否臨省道並未影響其購買意願，復查高雄縣橋頭鄉○○段一
      五０二之三地號土地，係都市計劃公設地（使用分區○道路用地）且業已被徵
      收，應無再被第三人使用興建或圍堵之虞，被告所辯顯不足採。
 （7）復查橋隆商城之承購戶前於八十九年五月四日向行政院公平交易委員會檢舉原
      告公司廣告不實，惟經該會調查結果，認原告公司並無違公平交易法之情事，
      亦證系爭買賣並未有被告所指廣告不實之情事。
（六）系爭房地預定買賣契約中並未約定應由被告取得土地之單獨所有權。
   1、查被告就其所稱購買坐落高雄縣橋頭鄉之獨棟透天厝，土地部分應予分割後移
      轉與買方單獨所有方符合高屏地區民眾之習慣一節，迄未舉證以實其說，且謂
      透天房屋所注重者應在於房屋部分而非注重於土地部分，蓋透天房屋住戶所居
      住之空間及於一樓至頂樓，居住期間無須擔心在樓上會影響樓下住戶之安寧，
      亦毋庸擔心樓上管線毀損影響樓下之生活品質，樓上、樓下均歸一人所有，此
      等生活品質與房屋之基地係單獨所有或僅係應有部分無涉，被告以透天房屋即
      應取得房屋基地單獨所有權云云，實無足取。
   2、況依前述房地預定買賣契約第二條第一項約定：「土地：坐落高雄縣橋頭鄉○
      ○段一五０一︱一七．．．．．等九筆土地．．．．．，甲方應持有之土地面
      積之計算係依各戶銷售面積（含車位、車道面積）與總銷售面積之比例大小共
      同持分而得．．．」，另於前開契約書第二十五頁所附房地出售面積分算與售
      價明細表下方之註３．亦有相同記載，其餘如第七條就共用部分之使用管理及
      第八條就地下層權屬所為之約定，甚或於契約書第三十三頁所附之建造執照（
      係一二八戶共照）及第三十九頁至五十一頁所附之台糖橋隆商城住戶規約草案
      ，在在皆足以顯示系爭橋隆商城係以透天住宅一二八戶均使用一建造執照之方
      式興建，非屬傳統之透天厝，而係共照及地下室共同開挖型態之住宅，且公共
      設施亦係由住戶共同使用並分攤持分，系爭土地本應與其他住戶共同持分，與
      傳統基地上下全歸透天住戶專有且無公共設施持分之情形有別。是兩造就系爭
      土地之登記乃約定採共同持分之方式，而非約定由被告取得土地之單獨所有權
      ，此亦有證人洪文靜於台灣高等法院高雄分院八十九年重上字第一三五號乙案
      中之證述可稽（原證十四），且前揭契約書之內容既經被告審閱及簽名蓋章確
      認，顯被告知之甚詳其所購買之土地係「持分」（即應有部分），而非單獨所
      有，況綜觀契約全文，並無隻字片語約定應由被告取得房屋基地之單獨所有權
      ，被告泛稱依高屏地區民眾之習慣，土地應予分割為單獨所有云云，殊嫌無據
      。
（七）復查，被告另依最高法院七十七年度第七次民事庭會議決議主張按不完全給付
      及物之瑕疵擔保規定解除契約，惟上揭決議乃係針對「出賣人就其『交付』之
      買賣標的物有應負擔保責任之瑕疵，而其瑕疵係於契約成立後始發生，且因可
      歸責於出賣人之事由所致者，則出賣人除負物之瑕疵擔保責任外，同時構成不
      完全給付之債務不履行責任」，即在規範買受人於受領買賣標的物之『交付後
      』，就所受領之物存有瑕疵時所得主張之請求權。又按「物之出賣人，對於買
      受人應擔保其物依第三百七十三條之規定『危險移轉於買受人時』，無滅失或
      減少其價值之瑕疵，亦無滅失或減少其通常效用，或契約預定效用之瑕疵。」
      、「買賣標的物之利益及危險，自『交付』時起，均由買受人承受負擔。」民
      法第三百五十四條及三百七十三條著有明文，則物之出賣人，對於買受人所負
      瑕疵擔保之責任，係以其物依民法第三百七十三條之規定，危險移轉於買受人
      時有瑕疵存在為要件，換言之，即有關瑕疵擔保之規定，原則上於危險移轉後
      始有適用，惟查被告迭經通知，迄今仍未辦理交屋手續，此亦為被告所不爭執
      ，揆諸前揭法條，在危險移轉前，被告縱已發覺有瑕疵（原告仍否認之），尚
      不得依民法第三百五十九條之規定解除契約，且本件買賣標的物既尚未交付，
      何來被告所言不完全給付之情，是被告主張依物之瑕疵擔保及不完全給付等規
      定主張解除契約，顯無理由，委不足採。
（八）被告指陳系爭建物有多處違反相關法令之瑕疵云云，業經  鈞院八十九年重訴
      字一六四號及八十九年訴字四六四號兩案之審理法官，向行政院內政部營建署
      函詢，並獲回復在案，而由函復內容足證被告於適用法規多有違誤，顯不足採
      。
（九）復按「建築工程完竣後，應由起造人會同承造人及監造人申請使用執照。直轄
      市、縣（市）（局）主管建築機關應自接到申請之日起，十日內派員查驗完竣
      。其主要構造、室內隔間及建築物主要設備等與設計圖樣相符者，發給使用執
      照，並得核發謄本﹔不相符者，一次通知其修改後，再報請查驗」、「建築物
      之主要構造，為基礎、主要樑柱、承重牆壁、樓地板及屋頂之構造」建築法第
      七十條及第八條分別著有明文，且按台灣省建築管理規則第    條說明建築物
      主要設備為（一）消防設備（二）避雷設備（三）污水處理設備（四）升降設
      備（五）防空避難設備（六）附設之停車空間等設備，查原告所興建地上四層
      地下一層之一百二十八戶建物，業於民國八十八年三月二十九日取得使用執照
      （原證二），足徵系爭建物之主要構造及設備皆經主管機關查驗合格，即原告
      乃遵循相關法令而為本工程之設計施工，並未有被告所指陳之瑕疵，此有橋隆
      商城工程疑義說明乙份可稽，退萬步言，縱有被告所提瑕疵存在，其瑕疵亦屬
      輕微並非重大無法修繕且原告亦未拒絕擔保，被告以此為由解除系爭契約，實
      有失公平。
（十）綜上所述，原告已於契約訂立前提供被告相當之審閱期，且系爭契約條款並未
      有何顯失公平或違反誠信原則之處，而原告於契約訂立過程中亦未曾施何詐術
      致被告陷於錯誤，原告乃遵循相關法令而為本工程之設計施工，並未有被告所
      指陳之瑕疵，已如前述，是原告之給付並未有不合乎債務本旨之情，被告解除
      契約於法不合，為此狀請  鈞院鑒核，賜判如訴之聲明，以維權益，實感德便
      。
三、證據：房地預定買賣契約書影本一份、使用執照影本一份、原告催告被告辦理交
    屋函文影本二份、橋頭商城房地域受公告影本一份、付定切結書影本一份、房屋
    訂購單影本一份、建照執照影本一份、使用執照影本一份、建物所有權狀影本一
    份、預售情形照片九張、橋隆商城房地訂購須知影本一份、內政部營建署函影本
    一份、公平交易委員會函影本一份、室內隔間裝設建材變更申請表影本一份等為
    證。
乙、被告方面：
一、聲明：
（一）原告之訴及假執行之聲請均駁回。
（二）訴訟費用由原告負擔。
（三）如受不利之判決，被告願供擔保，請准宣告免為假執行。
二、陳述：
（一）原告違反契約審閱權之規定，被告依消費者保護法施行細則之規定，主張不成
      立契約。有關原告違反契約審閱權之規定，詳見鈞院八十九年五月二十二日磨
      股有關證人吳明鴻、蔡明富、唐再隆、許國泰、鍾進財、王甫白之證詞筆錄。
   1、消費者保護法施行細則第十一條規定：「企業經營與消費者訂立定型化契約前
      ，應有三十日以內之合理期間，供消費者審閱全部條款內容，違反前項規定者
      ，該條款不構成契約之內容。但消費者得主張該條款仍構成契約內容。」，查
      其立法意旨係在於確保消費者權益，使消費者訂立定型化契約前，得充分考慮
      定型化契約之內容。惟本件被告與原告訂立契約，於訂立契約前原告並未告知
      被告可將契約攜回審閱，亦未讓被告將契約書攜回審閱，故原告違反契約審閱
      權，被告爰依上述法條，主張本件雙方並不構成買賣契約，故原告不但不能基
      於買賣契約向被告請求給付價金，且有返還被告所繳價金之義務。
   2、又依據行政院公平交易委員會八十四年六月七日第一九一次委員公會決議：建
      築投資商銷售預售屋時，有左列行為之一者，即構成公平交易法第二十四條所
      規定顯失公平之行為求客戶須給付定金始提供契約書。客戶簽約前，未提
      供充分之契約審閱期間，審閱期間至少五天。
   3、本件原告要求被告先交定金，故被告於八十六年三月二十二日乃繳交定金新台
      幣二十萬元，有房屋訂購單可稽，在被告交定金之前或之後原告均未提供契
      約書供被告審閱，直至簽訂契約當場，即八十六年四月十一日，被告方首次看
      見契約書。至房屋訂購單中附帶約定第五點記載：買方於訂購前已詳閱公告之
      房地預定買賣契約書樣本及其他相關文件，乃一完全違反事實，違反誠信原則
      ，對消費者顯失公平之定型化條款，乃係無效，亦無何證據證明力可言。
   4、本件被告乃係簽訂契約當場即八十六年四月十三日方首次看見契約書，原告根
      本沒有在簽約前提供契約讓被告審閱契約至少五日以上，反而是在通知簽約當
      日即八十六年四月十三日當場才將契約書交到被告手中，更有甚者，原告竟在
      被告當場簽完字後即將契約書收回，表示須收回蓋印後再寄予被告，因之被告
      自八十六年四月十一日當場首次看見契約書，瀏覽未及半小時即簽字，簽字後
      契約又被收回，其中過程之草率，對消費者顯失公平，詎料，契約書中第一條
      竟記載：乙方已於房屋銷售前五日公開展示本契約並提供審閱，經甲方充分審
      閱與認知云云，又係一完全違反事實，違反誠信原則，對消費者顯失公平之定
      型化條款，乃係無效。
   5、又本件原告要求被告先給付訂金，故被告於八十六年三月二十一日乃繳交定金
      新台幣貳拾萬元，此有房屋訂購單可稽，而在簽立訂購單同時，原告又要求被
      告簽立付定切結書，然而無論訂購單內容或付定切結書內容，被告均未看清即
      簽名，未注意到該內容與事實根本完全不符，事實上，在被告交付定金之前或
      之後，原告均未提供契約書供被告審閱，更遑論告知被告可攜回審閱，直至簽
      訂契約當場，即八十六年四月十三日被告方首次看見契約書，原告根本未在簽
      約前提供契約讓被告審閱契約至少五日以上，反而是簽約日當場才將契約書交
      被告手中。尤有甚者，原告竟在被告當場簽完字後即將契約書收回，表示須收
      回蓋印後再寄予被告，因之被告係於簽約當場首次看見契約書瀏覽未及半小
      時即簽字，簽字後契約又被收回，被告根本亦無法注意到該契約第一條顯與事
      實不符，違反誠信原則，對消費者顯失公平之定型化契約條款。由上可知，原
      告確實未給予消費者即被告契約審閱期間。房屋預購單、切結書及房屋預定買
      賣契約書上關於契約審閱權之記載，均屬對消費者顯失公平，違反誠信原則之
      定型化約款，依消費者保護法之規定，該些條款均屬無效。
   6、另查，在房屋交易過程之實態中，一般多依「交付定金」、「簽訂書面契約」
      等順序進行，而此交付定金依公平交易委員會之見解為「保留交易機會之權利
      金」，在交付定金時，消費者與業者為了要簽訂書面契約，業者必須將契約書
      交予消費者攜回審閱，否則即違反契約審閱權之規定。惟本件原告在被告交付
      定金時，即違反常理地要求消費者於房屋預購單簽字及切結書簽名，而其房屋
      訂購單第五點既載明：「買方於訂購前已詳閱﹃公告﹄之房地預定買賣契約書
      樣本及其他相關文件，不得於訂購後提出變更契約內容或拒絕簽約要求退還定
      金」或類似之切結書，均與交易習慣不符，且由房屋預購單、切結書上相同之
      日期，皆足見係在預購當日所書立，之前確未給予消費者契約審閱期間。
   7、再者，原告所提出房屋預購單、切結書或房屋買賣預定契約書均為無效之條款
      ，無規範雙方之效力。依消費者保護法第十二條第一項規定，「定型化契約中
      之條款違反誠信原則，對消費者顯失公平者，無效」，而若一條款對消費者顯
      失公平者，即難謂其不違反誠信原則。本件不論於房屋訂購、切結書或房屋買
      賣預定契約書上關於契約審閱權之記載，皆足生使消費者於日後無法再主張契
      約審閱權，此顯然違反誠信原則，且對消費者顯失公平，不論消費者於訂立定
      型化契約前是否審閱過契約，均生同等失權之效力，故依前揭規定，上述定型
      化約款之文件皆為無效，且由此亦足見原告處心積慮地設計定型化約款之用意
      。
（二）再依消費者保護法第十二條第一項規定：「定型化契約中之條款違反誠信原則
      ，對消費者顯失公平者，無效。」；又，依據行政院公平交易委員會八十四年
      九月六日第二０四次委員會議決議，認為房地產買賣合約書應明定各共有人所
      分配之公共設施面積或其分配比例，否則即違反公平交易法第二十四條之欺罔
      或顯失公平之規定。另該會於同年十一月二十九日第二一六次員委員會議針對
      業界之導正期限與執行方式作成如下決議：１、契約中應說明共用部分（公共
      設施）所含項目。２、契約中應表明公共設施分攤之計算方式。３、各戶持分
      總表應明確列示。４、導正期限訂為八十五年元月底止。５、基於不溯及既往
      原則，本導正計畫實施前已簽訂之房地產買賣契約，不予適用，自八十五年二
      月一日起，業者如未依前開決議執行，即認定違反公平交易法第二十四條。本
      件雙方買賣契約第二條關於房屋之面積，僅稱地上四樓，地下一樓，面積包含
      主建物，附屬建物及共同使用部份之面積，共計二百六十四點六五平方公尺（
      約八十點二六坪），按本款有關買賣標的物之標示，根本未說明公共設施之面
      積，亦未說明共用部分所含項目，依行政院公平交易委員會八十四年九月六日
      第二０四次及同年十一月二十九日第二一六次委員會決議，自構成顯失公平，
      故依消保法第十二條第一項之規定，該條款無效。而房屋面積復為買賣契約必
      要之點，否則買賣契約即難謂已合意成立，故本件買賣契約因該買賣標的物條
      款無效，契約必要之點未為合致，契約自未成立，故原告根本無請求被告給付
      價金之權利。是故原告上述情狀確已構成公平交易法第二十四條顯失公平之行
      為，依消費者保護法第十二條第一項之規定，各該條款無效，各該條款為契約
      必要之點者，因契約必要之點未為合致，契約自未成立。且另依據消費者保護
      法施行細則第十一條之規定，違反契約審閱規定者，該條款不構成契約之內容
      ，而本件全部條款均違反審閱規定，全部條款均不構成契約之內容，則契約已
      空洞化，自難謂本件契約已成立。
（三）按因被詐欺而為意思表示者，表意人得撤銷其意思表示，民法第九十二條第一
      項前段定有明文。又詐欺乃故意欺騙他人，使其陷於錯誤並進而為不利於自己
      ，且本不願意表示之意思，至於詐欺行為之主要型態有「積極的虛構事實」與
      「消極的隱匿事實」二種，又依消費者保護法第二十二條規定：「企業經營者
      應確保廣告內容之真實，其對於消費者所負之義務，不得低於廣告之內容。」
      ，在預售屋之情形，因預售屋之交易特性，在於消費者與建設公司進行交易時
      ，尚無成屋可供消費者實地參觀，消費者幾乎完全依憑建設公司設計之廣告、
      銷售海報平面配置圖或樣品屋來認識其所購買建物之環境、外觀、坪數、隔局
      、配置、建材、設備等，故廣告內容不實，消費者得主張民法第九十二條規定
      受詐欺而為意思表示，將買賣行為撤銷之。查本件原告確係以上開二種詐欺手
      法欺騙消費者，茲詳述如后：
   1、積極的虛構事實部分：
   （1）商業用途性方面：
        (1)台糖公司於其印刷之廣告中一再地強調係「橋隆商城」、「四樓透天車庫
          店舖」、「台糖透天店舖」、「鑽石地、金店面」、「店舖大長城」、「
          致富焦點」、「店王出擊」，以上之用語均使得消費者認為所買受之房屋
          全部可以合法作為商業使用，惟未料消費者日前向高雄縣橋頭鄉公所申請
          該土地之「都市計劃土地使用分區證明書」，赫然發現該區乃屬於「住宅
          區」根本無法全部作為商業使用，且受有諸多限制。
        (2)原告稱使用執照或權狀上已載明為住商用，故和廣告所傳遞的信息，已無
          錯誤云云，惟查判斷不實廣告的基本原則之一，即為應依一般消費者的認
          知來解釋廣告所傳遞的訊息，公平交易委員會公處字第０六０號處分書即
          揭明此原則。本件原告於廣告中一再的強調該區的商業用途，足使一般的
          消費者對該房屋商業用途之期待，此不待多言，然本件房屋所座落的地點
          卻為﹁住宅區﹂，其商業的用途顯然受限制。且如原告所稱使用執照使用
          執照或權狀上業已載明「住商用」惟縱係如此，依其記載亦僅為一樓部份
          ，若係如此，當初原告於廣告中即應揭示此一無比重要之交易資訊，而非
          隱藏不告知，甚者一再強調足以令人錯誤之廣告表示。退萬步言之，系爭
          建物一樓部份大約僅十坪而已，有者甚至不到十坪，此一狹小的空間如何
          作為商業使用？要開一間產後護理之家、老人安養之家、小說漫畫出租店
          、錄影帶出租店、或自助餐使用，皆無法為之，從而吾人甚可謂幾乎無法
          作為商業使用。故縱使如原告所辯，上述的廣告亦為不實廣告。
        (3)再者，本件消費者日前向高雄縣橋頭鄉公所申請該土地「都市計劃土地使
          用分區證明書」，赫然發現該區乃屬於「住宅區」根本無法全部作為商業
          使用，且受有諸多限制，故由此一分區證明已足證本件廣告確為不實廣告
          。
        (4)又，本件原告於送圖冊進入高雄縣政府審核申請建造執照時，即已明知上
          開土地為住宅區，且屆時亦僅有一樓之部份可作為商業使用，竟隱瞞此一
          事實，甚者故為不實之廣告，其為詐欺行為實無疑問。原告於其所印刷之
          廣告中一再強調係「橋隆商城」、「四樓透天車庫店舖」、「台糖透天店
          舖」、「鑽石地、金店面」、「店舖大長城」、「致富焦點」、「店王出
          擊」，致被告信以為真，誤以為全部均屬商業區，可完全作為商城店舖，
          且原告一再於廣告中以斗大字眼強調「店舖」、「金店面」、絕對係「致
          富焦點」，惟被告向高雄縣橋頭鄉公所申請該土地「都市計劃土地使用分
          區證明書」，赫然發現該區乃屬於「住宅區」，足證原告顯然蓄意欺騙消
          費者，要無可取！原告就系爭房屋商業用途性方面，為不實之廣告，被告
          以意思表示受詐欺，而撤銷買賣契約，於法要無不符。
        (5)依據高雄縣政府建設局八十九年六月八日八九建局管字第DA０一０六六九
          號函：「三、有關五金行、診所、藥局、家具店、唱片行、錄影帶出租店
          、燈飾店須設置一樓、其坐月子中心、老人安養中心、補習班、安親班、
          可設施貳樓惟應先辦理使用執照用途變更核可後辦理。四、如座落於商業
          區則以上申請項目可申請之」，再依，鈞院八十九年度重訴字一六三號函
          詢高雄縣政府建設局，經該局函覆：「土地使用分區為商業區，是否所有
          行業均可聲請營利事業登記或有種類之限制及其可聲請之樓別限制乙案，
          復請查照。．．．．查都市計劃商業區土地許可設立之行業，除都市計畫
          法台灣省施行細則第十七條規定，所限制之建築物及土地之使用外，均可
          依法聲請營利事業登記，其聲請樓別並無限制之規定。」，由上可知，因
          本件基地屬於「住宅區」，故連相當普通之五金行、燈飾店、診所等等均
          須設置於一樓，不能併同二樓為設置，其商業用途無異大受限制。再者，
          雖補習班、安親班、坐月子中心等可設施貳樓，但亦須先辦理使用執照用
          途之變更核可後方可辦理之，而使用執照用途之變更是否會經主管機關核
          可則尚未知。惟若本件基地係坐落於「商業區」，則上述各行業均未受限
          制，其聲請之樓別亦未受任何限制，和座落住宅區相較，實有如天壤之別
          ，故綜上，本件系爭房屋之商業用途大受限制。原告於銷售當時以商業
          用途大作廣告，卻未向消費者說明上述受限制之情況顯有詐欺消費者之
          行為，而不足採。
        (6)再者，依高雄縣政府建設局八十九年六月一日八九建局都字第ＤＡ０１０
          六六七號函及都市計畫法第七十九條、八十條之規定，若消費者未遵守使
          用分區之規定，如將五金行或燈飾店等設置於一、二樓，將會被課處六萬
          元以上三十萬元以下罰鍰，並停止供水、供電、封閉、．．．，若不停止
          使用，尚會被科以六個月以上有期徒刑或拘役，其法律效果相當地嚴重。
        (7)退步言之，縱使如原告所稱建造執照、使用執照或權狀上業已載明「住商
          用」，惟縱係如此，依其記載商業用途亦僅為一樓部份，且根據上述，亦
          非任何行業均可設置，原告明知上述情事，於廣告中即應揭示此一無比重
          要之交易資訊，而非隱藏不告知，甚者一再強調足以令人錯誤之廣告表示
          。再退萬步言之系爭建物一樓部份大約僅十坪而已，有者甚至不到十坪
          ，此一狹小的地方如何作為商業使用，要開一間產後護理之家、老人安養
          之家、小說漫畫出租店、錄影帶出租店、或自助餐使用，皆無法為之，從
          而吾人甚可謂幾乎無法作為商業使用。
        (8)又，本件原告於送圖冊進入高雄縣政府審核時，即已明知上開土地為住宅
          區，即早已明知上開土地為住宅區，且屆時頂多僅有一樓之部份可作為商
          業使用，其餘樓層均無法作為商業使用，竟隱瞞此一明知之事實，甚者故
          為不實之廣告，其為詐欺行為更無疑問。
        (9)故綜上，本件基地因使用分區為「住宅區」，其商業用途大受限制，原告
          於廣告上卻以商業用途為其廣告重心，並佔有相當大之篇幅，卻未將上述
          事實告知消費者，其有詐欺行為彰彰明顯。
   （2）四樓透天部份：
        (1)台糖公司所印製之廣告中產品種類有二種，一種為「四樓透天店舖」，另
          一種為「三樓半車庫別墅」，本件原告出售予被告時均一再強調係「四樓
          透天店舖」，然台糖公司興建完成後所欲交付被告，竟然是「三樓半車庫
          別墅」，且有些根本不到三樓半，僅有三樓又三分之一而己。原告稱權狀
          已記載為四樓，並無廣告不實云云，惟今日消費者以廣告判斷本件係四樓
          的房屋，絕對無人會想到是一間三樓半或三樓又三分之一的房屋，連訴訟
          代理人亦無法想像，此為一般社會上之通念，原告當初亦自知此即為社會
          上所稱的三樓半，而非為社會上所稱之四樓惟原告竟悍然不顧，猶以四
          樓之房屋一再的廣告及宣傳。
        (2)另，本件原告當初本即規劃為三樓半或三樓又三分之一的產品，原告送圖
          冊審核時亦以上述的產品設計，其明知此一事實，卻故為隱瞞不予告知，
          尤有甚者故意告知為四樓產品，屢次強調，其屬詐欺行為昭然若揭。另查
          原告所印製之廣告中均一再載明係「四樓透天店舖」，且其現場模型屋之
          造型亦為「四樓透天」，然原告所興建者僅係「三樓半透天」而已，根本
          與事實完全不同，其詐騙手法無所不用其極，令人忍無可忍。
     （3）面積方面：原告之廣告中再三強調「超大地坪」，且廣告內容載明「地坪
          二五點七二坪」、「建坪八０點０六坪」，然事實上被告實際私有面積地
          坪僅「一五點七六坪」，建坪僅「五六點五八坪」，和廣告中差異甚大，
          倘無詐欺之行為，孰能置信？且構成不能補正瑕疵之不完全給付。
     （4）防火間隔作為私有空間出售，原告將屬於公共設施之防火間隔，作為各戶
          私有之面積出售予被告，顯為詐欺行為，原告爰以本答辯狀繕本送達被告
          作為撤銷買賣契約之意思表示。按原告於八十九年十月中旬於之一樓平面
          設計圖，其中各戶後面之防火間隔為公共設施，設計圖上並以淺藍色表示
          公共設施，惟查原告出具給被告之廣告圖面，則把各戶後面之防火間隔畫
          成各戶之私有空間，此有總配置圖可稽，另原告於廣告上之平面圖，其一
          樓之部份亦明顯將各戶後面之防火間隔列入各戶之私有面積，此亦有平面
          圖可稽，本件原告於銷售當時，向被告稱各戶後側均有一後花園（或後陽
          台），並於訂立契約當時出示上述廣告單，圖示各戶後側均以實線框出一
          區域作為各戶之後花園，且於建造完成後，亦以磚造間隔其所稱之後花園
          。惟查該部份係屬防火間隔，為公共設施之一部份，根本不是各住戶之私
          有面積，其於銷售時、廣告中及建造完成後均將防火間隔區隔成各戶後花
          園，則顯有詐欺消費者之行為，從而原告依民法第九十二條撤銷買賣之意
          思表示。被告業以答辯狀；撤銷本件買賣契約之意思表示。
     （5）基地位置之不實：
          查原告台糖公司於高雄縣橋頭鄉興建系爭「橋隆商城」預售屋時，刊登不
          實廣告，偽稱基地位置：「本案西臨高雄橋頭四十米省道」，並於廣告中
          以圖表方式，將「橋隆商城」標示於省道（即台一線）與橋南路旁，此有
          廣告圖三份為憑，顯就建物基地位置為虛偽不實，且引人起被告為錯誤之
          表示，違反公平交易法第二十一條第一項之規定，茲詳述如后：
        (1)台糖公司於系爭「橋隆商城」廣告中強調「本案西臨高雄橋頭四十米省道
          」，並於廣告位置圖將本案基地劃在「成功南路」（即台一線省道）、「
          仕隆南路」、「橋南路」之間亦即表示即西臨四十米省道，且可供商業、
          店鋪所使用，惟實際上「橋隆商城」面對省道第一排之房屋距離省道尚有
          一段長約十餘公尺左右長度之空地，並未坐落於省道旁，且經向地政事務
          所調取土地謄本發現該狹長之土地地號為高雄縣橋頭鄉○○段一五０二之
          三，其所有權人乃中華民國，而管理者道為交通部公路局，且地目為「旱
          」，根本非台糖公司所有，台糖公司明知些事實竟隱匿實情，未告知被告
          ，尤有甚者，並於其廣告中一而再再而三偽稱：「西臨高雄橋頭四十米省
          道」，還於廣告明顯處將位置圖標示於省道旁如此大膽妄為之行徑，簡
          直令人髮指。
        (2)又觀諸台糖公司興建「橋隆商城」時，均以「商城」、「透天店鋪」、「
          坐擁商機」、「絕佳地利」等文字誤導被告，以為果真可以像商業區一樣
          當成店面使用，詎料，該建物較有價值之部分即面對臨四十米省道之位置
          ，根本就是謊言，建物基地前方之空地乃係第三人之土地，且為旱地，倘
          若該第三人因使用而興建或圍堵，則系爭「橋隆商城」不僅無法作為「商
          城」店鋪，反而成為毫無利用之房屋，必須由地下室通行之怪異現象，房
          屋根本無法正常使用，價值勢必一落千丈，台糖公司竟恥言：「國營事業
          信譽保障」，簡直滑天下之大稽。
        (3)本案經被告揭穿後，原告於八十九年度訴字第五八四號審理時，一開始狡
          辯卸責偽稱：本案基地位置圖雖畫在省道邊，但不代表一定「西臨」省道
          ，被告即指出原告於「台糖公告」第二說明記載明確：「本案」西臨「高
          雄橋頭四十米省道，原告乃異想天開辯稱該空地乃計劃道路云云，被告即
          以原告於基地位置中「南臨十五米計劃道路」明確記載為「計劃道路」，
          倘西臨高雄橋頭四十米省道若前方有計劃道路，為何不依相同方式記載「
          計劃道路」字句，籍以提醒消費者大眾，顯係玩弄文字遊戲，故意誤導消
          費者，至為明確，無庸狡辯。
        (4)又原告見其陰謀詭計未得逞，乃又以該計劃道路業經徵收為搪塞，並以道
          路空地已舖上柏油路面解為已成既成道路，以此似是之藉口顛倒黑白。惟
          查，僅系爭土地尚留作計劃道路，是故本件再作為道路使用之機會甚渺茫
          ，縱已徵收亦未必保証將來一定開發作為道路，又該空地雖上柏油也才短
          短一、二年之光景，與既成道路必須供不特定多數人數十年之使用，顯然
          無法相提並論，足見原告處心積慮目的無非要誤導消費者，故為不實廣告
          ，至為灼然。
       2、消極的隱匿事實部分：
          按內政部於八十五年二月十六日以台八五內地字第八五七三六五四號函公
          布預售屋買賣契約範本，並於同年八月十二日再以八五內地字第八五八０
          五三一號函補充修正，針對預售屋買賣契約若干內容再作增修，惟縱觀原
          告所提供之「房地預定買賣契約書」內容，其中若干交易重要之點均付之
          闕如，無視於該契約範本之頒布，顯係故意隱匿重要事實。按內政部於八
          十五年二月十六日以台八五內地字第八五七三六五四號函公布預售屋買賣
          契約範本，並於同年八月十二日再以八五內地字第八五八０五三一號函補
          充修正，針對預售屋買賣契約若干內容再作增修，惟縱觀原告所提供之「
          房地預定買賣契約書」內容，其中若干交易重要之點均付之闕如，無視於
          該契約範本之頒布，顯係故意隱匿重要事實。
    （１）房屋面積部分，原告僅記載總面積，未依契約範本所規定將：(1)主建物面
          積、(2)附屬建物面積、(3)共同部分面積分別詳加記載，致使被告完全無法
          得知原告所興建之房屋附屬建物面積與共同部分面積竟佔總面積高達三成
          左右，足證其故意隱匿重要事項，至屬明確。
    （２）車位部分，原告僅記載編號而已，完全未記載車位規格之長、寬、高等資
          料及面積，致使車輛進入車位後竟無法打開車門順利出來，根本無法使用
          。
    （３）地下層權屬部分，原告亦僅含混籠統記載面積比例共同持分，由全體共有
          人使用管理，竟未記載總面積之坪數，致被告根本無法得知地下層共用部
          分權屬問題。當初被告乃信任原告係國營事業機構，預期該工程應在水準
          以上，且原告於廣告中再三向消費者提出五大信心保證，保證﹁國營事業
          信譽保障「優良廠商配合，施工品質有保障」等，又強調「由本分處公開
          評選優良建商」、「建築規劃設計施工品質嚴謹」，惟事實上，其所評選
          之建商不僅名不見經傳，且經常爆發財務危機，且施工品質低劣，結構變
          形，偷工減料，問題層出不窮，本件共計興建一百二十八戶，已售出約四
          十戶，其中發生訴訟者已高達二十五戶，佔六成以上（其他尚未涉訟者還
          未予計入），類此工程，原告竟睜眼說瞎話，大言不慚「國營事業信譽保
          障」，被告必將依法究訴其詐欺刑責。
（四）再者，另，「物之主賣人，對於買受人應擔保其物依第三百七十三條之規定危
      險移轉於買受人時，無滅失或減少其價值之瑕疵，亦無滅失或減少其通常效用
      ，或契約預定效用之瑕疵。」、「買賣因物有瑕疵，而出賣人依前五條之規定
      ，應負擔保之責者，買受人得解除其約，或請求減少其價金」，民法第三百五
      十四條及第三百五十九條定有明文。又最高法院七十七年度第七次民事庭決議
      ：「出賣人就其交付之買賣標的物有應負擔保責任之瑕疵，而其瑕疵係於契約
      成立後始發生，且可歸責於出賣人之事由所致者，則出賣人除負物之瑕疵擔保
      責任外，同時構成不完全給付之債務不履行責任，出賣人應負不完全給付之債
      務不履行責任者，買受人得類推適用民法第二百二十六條第二項規定請求損害
      賠償；或類推適用給付遲延之法則，請求補正或賠償損害，並有民法第二百六
      十四條規定之適用。被告與訴外人林富順等三十七人於八十八年十月二十二日
      委託律師以高雄地方法院郵局存證信函第六六四八號，具體指陳原告所承建之
      房屋具有五十項重大瑕疵及不完全給付之行為，前已多次通知相關之瑕疵，並
      請求補正及改善及減少價金請求權，原告仍置之不理，因此被告不得已於八十
      九年二月三日再以梓官郵局存證信函第一一號存證信函，表示解除契約之意思
      ，如認上述存證信函尚未明示解約之意思表示，亦業書狀之送達原告為解除兩
      造間買賣契約之意思表示。
（五）綜上，不論依消費者保護法施行細則第十一條不構成契約之規定、同法第二十
      二條及結合民法第九十二條詐欺行為撤銷之規定，或消費者保護法第十二條第
      一項結合民法第一百五十三條第二項反面解釋契約未成立之規定及民法第三百
      五十九條之規定主張買賣物之瑕疵或民法不完全給付之規定主張解除契約，雙
      方之契約關係皆已不存在，被告自無給付價金之義務。
三、證據：橋隆商城廣告四份、房屋訂購單一紙、高雄縣橋頭鄉簡便行文表、建物登
    記謄本影本、預售屋買賣契約書範本、報紙二份、台糖公告一份、土地登記簿謄
    本影本一份、建物平面圖一份等為證。
        理  由
一、原告起訴主張：被告於民國八十六年四月十三日，向原告購買座落高雄縣橋頭鄉
    ○○段一五０一之一七、一五０一之二一、一五０一之二二、一五０一之三二、
    一五０二、一五０二之一、一五０二之四、一五０二之九、一五０二之一０地號
    等九筆土地上，興建之橋隆商城編號C42房屋（以下簡稱系爭建物）及基地，總
    價新台幣六百三十萬元。系爭房屋之外部飾面業已完成，並已取得使用執照，依
    兩造所簽訂之買賣契約書第五條之規定，被告應繳付第四期款十九萬元、第五期
    款十八萬元，然被告迭經催告，均拒不給付。又系爭房屋已建照完成，經原告通
    知辦理交屋手續，被告亦置之不理，且拒不依上開契約書第六條第一項之規定，
    給付尾款四百四十一萬元，爰依買賣之法律關係，請求被告給付尚未繳付之買賣
    價金四百七十八萬元（即四百四十一萬元與十九萬元、十八萬元之和）及自八十
    八年十一月二十八日起（即原告通知被告交屋翌日）至清償日止，按年息百分之
    五計算之利息暨依系爭買賣契約書第十二條規定，按日給付二千三百九十元之滯
    納金等語。
二、被告則辯稱：原告於訂立本件買賣契約前，未事先將買賣契約書交付被告閱覽，
    違反消費者保護法施行細則第十一條之規定，系爭買賣契約應屬無效。又原告提
    出之買賣契約書未說明公共設施之面積及共同使用部分所含項目，違反公平交易
    法第二十四條之規定，顯失公平，依消費者保護法第十二條之規定，該部分條款
    無效，而該條款為契約必要之點，從而兩造間之買賣契約即屬未成立。又依消費
    者保護法第二十二條之規定，企業經營者應確保廣告內容之真實，而原告之售屋
    廣告內容，不論係建物之環境、外觀、坪數、格局、配置、建材、設備等，均與
    契約內容不符，被告得主張受詐欺依民法第九十二條之規定，撤撤銷受詐欺所為
    之意思表示。例如原告於簽訂契約時，積極隱瞞下列事項：即系爭房屋之商業用
    途並非為商業用途，而係住宅用途、原告廣告單號稱興建四樓正透天房屋，實際
    上卻係三樓半之透天厝、廣告單上之房地面積與契約之記載不符、將公共設施用
    途之防火間隔充作私有空間出售被告、系爭建物位置並非西鄰高雄橋頭四十米省
    道，然原告於廣告單卻為如上之表示，其基地位置之廣告顯然不實、契約書僅記
    載房屋總面積，未將主建物、附屬建物、共同部分面積分類說明、契約書僅記載
    車位之編號，未記載長寬高之規格，致車子停進後無法打開車門出來、契約書僅
    含混記載地下層之面積比例共同持分，未記載總面積之坪數，致被告無法得知地
    下層共有部分之權屬問題，以上均係原告有意積極及消極隱瞞原告之事項，顯係
    基於詐欺之故意，被告自得以受詐欺為由，撤銷系爭買賣契約。契約既經撤銷，
    被告即無給付買賣價金之義務。另如認被告無法依上開事由撤銷買賣之意思表示
    ，然上開事項既未於其約書中明白標示，應依定型化契約之客觀解釋原則，並參
    考消費者保護法第二十二條之規定，認為原告之廣告單既標明建物之地坪面積為
    二三點一二坪，則應認定系爭買賣契約中，被告買受之建物坐落土地之面積為二
    三點一二坪，惟原告所興建之建物坐落之土地地坪僅十五點七六坪，顯見原告提
    出之給付不完全，且屬不能補正之事項，被告自得適用民法第二百二十七條準用
    給付不能或給付遲延之規定，解除系爭買賣契約，是以契約既經解除，被告即無
    給付價金之義務。另縱屬系爭買賣契約有效存在，然系爭建物有多達五十二項之
    瑕疵，被告已依民法第三百五十四條、第三百五十九條之規定，解除系爭買賣契
    約，從而被告自無給付價金之義務等語。
三、原告主張被告於八十六年四月十四日向原告購買坐落高雄縣橋頭鄉○○段一五○
    一之一七、一五○一之二一、一五○一之二二、一五○一之三二、一五○二、一
    五○二之一、一五○二之四、一五○二之九、一五○二之一○等九筆地號土地上
    興建之橋隆商城編號c42號之房屋及基地（門牌號碼為高雄縣橋頭鄉○○○路二
    四０巷九弄一六號），總價金六百三十萬元。系爭建物業已建造完成，並已取得
    使用執照，經原告通知被告繳付第四期款十九萬元、第五期款十八萬元，及於八
    十八年十一月二十七日第三次即最後一次通知被告辦理交屋手續並催繳第四期、
    五期及尾款合計四百七十八萬元後，被告迄今均未繳付，依買賣契約書第十二條
    之規定，應按日加計萬分之五即二千三百九十元之滯納金等事實，業據原告提出
    房地買賣契約書暨附件、建物所有權狀、土地所有權狀、建造執照、使用執照、
    掛號郵件收件回執各乙份及原告函暨交屋排定表三份為證，並為被告所不爭執，
    應堪信為真實。
四、惟被告否認有給付前開價金、法定遲延利息及滯納金之義務，並以前詞置辯。經
    查：
（一）本件買賣契約書為原告所預先擬定，嗣後供不特定人簽訂之定型化契約書一節
      ，此為兩造所不爭執。又原告於與被告訂立本件買賣契約前之八十八年三月七
      日，業已公告有關系爭建物在內之「橋隆商城」房地預售公告，此有原告所提
      該公告乙份在卷可稽，堪信為真。而依上開公告第十條所載，有關訂購須知、
      平面圖、房地出售面積分算與售價表、繳款明細表、房地預售買賣契約書、建
      造執照等相關文件，均於原告接待展示中心展示，消費者可逕向原告接待中心
      洽詢索閱等語，足認原告既欲將「橋隆商城」房地出售，為吸引消費者前來購
      買，自不可能一方面公告消費者可洽詢索閱上開文件資料，一方面卻不提供任
      何資料供消費者索閱，是以原告已先公告相關文件資料供消費者前來審閱等事
      實，堪以認定屬實。此外就原告所提出而為兩造所不爭執之八十六年三月三十
      一日付定切結書內容觀之，其上以簡短且相當清楚之字體載明，原告已提供五
      日以上期間提供被告審閱上開文件，而被告已就承購標的及上開文件內容確已
      充分瞭解等情，有該付定切結書乙份附卷足佐，核與上開公告揭示之時間相符
      ，顯見兩造於訂約前，原告確已提供被告五日以上之期間審閱，應可認已有提
      供合理審閱機會給予被告。被告辯稱原告未給予其審閱機會乙節，尚難採信。
（二）定型化契約中之條款違反誠信原則，對消費者顯失公平者，無效，消費者保護
      法第十二條第一項固定有明文，且被告亦辯稱：原告就本件買賣標的物未說明
      公共設施之面積，亦未說明共用部分所含項目，顯對被告不公平，依上開法條
      規定，買賣標的物之條款無效，系爭買賣契約自因必要之點未合致而不成立云
      云。惟查，系爭買賣契約書第十八條已載明：「本契約之附件視為本契約之一
      部分．．．．」之旨，此有系爭買賣契約書暨附件一份在卷足憑，而依該附件
      二之房地出售面積分算與售價明細表所示，被告所買受之系爭建物所含之公共
      設施面積為一五．六七平方公尺，且於該明細表註1.中亦明列：「公共設施面
      積係包括增設之法定車位、各機電空間及公共梯間。各戶分攤公設面積：（總
      公設面積二二九一．五一平方公尺×各戶建物面積／一二八總建物面積）」等
      情，足見系爭買賣契約中就公共設施之面積及其所含項目等節皆已詳細記載，
      尚難因原告未予說明而即屬對被告顯失公平，被告上開辯稱與事實不符，不足
      採信。
（三）又因被詐欺或被脅迫，而為意思表示者，表意人得撤銷其意思表示，民法第九
      十二條第一項前段固定有明文，且被告亦辯稱原告於簽訂契約時，積極隱瞞下
    列事項：即系爭房屋之商業用途並非為商業用途，而係住宅用途、原告廣告單號
    稱興建四樓正透天房屋，實際上卻係三樓半之透天厝、廣告單上之房地面積與契
    約之記載不符、將公共設施用途之防火間隔充作私有空間出售被告、系爭建物位
    置並非西鄰高雄橋頭四十米省道，然原告於廣告單卻為如上之表示，其基地位置
    之廣告顯然不實、契約書僅記載房屋總面積，未將主建物、附屬建物、共同部分
    面積分類說明、契約書僅記載車位之編號，未記載長寬高之規格，致車子停進後
    無法打開車門出來、契約書僅含混記載地下層之面積比例共同持分，未記載總面
    積之坪數，致被告無法得知地下層共有部分之權屬問題，以上均係原告有意積極
    及消極隱瞞原告之事項，顯係基於詐欺之故意，被告自得以受詐欺為由，撤銷系
    爭買賣契約。系爭買賣契約既經撤銷，被告即無給付買賣價金之義務云云。惟查
    ：
   1、原告銷售系爭建物，確於廣告單標明系爭建物為「橋隆商城」之建物，有原告
      所提之廣告單乙紙在卷可稽，然原告所提而兩造所不爭執之建造執照、使用執
      照及系爭建物所有權狀等文件，分別載明系爭建物第一層之用途為店鋪，二層
      以上為住宅，系爭建物圍「住商用」等語，足見系爭建物第一層確可供被告為
      經商開店之用，並非僅能供住宅之用。又所謂「商城」之定義，本非具體而明
      確且系爭建物確可供商業經營之用之前提下，原告以較為吸引顧客前來消費之
      字眼作為廣告宣傳用語，縱屬噱頭或誇張，亦屬交易上所可容許，自難據此逕
      認原告有詐欺之行為。另被告雖指稱原告廣告單表示系爭建物為「正透天四樓
      」，但實際興建之建築樓層僅為三層半，與廣告單記載不符，構成詐欺云云。
      然原告所提之廣告單並未有該表示，且原告之展示中心亦展出系爭建物之實體
      模型，應不致使被告產生三層樓半或四層樓之混淆，且該廣告單已將系爭建物
      圖面一併登載，而依系爭建物之圖面所示，四樓之部分有相當範圍係屬「露台
      」，顯已說明四樓部分並非全然為密閉空間建築，審之該圖面係以相當篇幅且
      明顯之圖樣表示，自難認原告廣告單係表示系爭建物四樓部分亦屬全然密閉空
      間。則原告縱於廣告單表明系爭建物為「正透天四樓」，既附有圖面為說明，
      亦不當然即指四樓部分為全然密閉之樓層，實不得因此即認原告有詐欺之行為
      。
   2、又原告於廣告單載明系爭建物之地坪為二三．一二坪，而經原告完成興建後，
      系爭建物之地坪若僅以坐落基地地面一層及陽台面積計算，為五五點四二平方
      公尺，合計十六點七六坪，短少六點三六坪；惟若包含上開面積以外之公共設
      施之基地面積，則依系爭買賣契約附件二註1.之算法，約為二三．一二坪，此
      有原告所提之廣告單、建物暨土地所有權狀、系爭買賣契約書暨附件各乙份在
      卷可佐，從而原告原告所交付之地坪確與買賣契約書及廣告單記載之地坪坪數
      相符，並無給付不完全之情事，是以被告辯稱原告之給付不完全及原告有詐欺
      行為云云均與事實不符，不足採信，被告據此而為之解除契約行為或撤銷買賣
      之意思表示之行為亦屬無效。
   3、準此，尚難逕依被告上開所辯而認原告有詐欺之行為。此外，被告復未再舉證
      證明原告上開行為確屬詐欺之行為，其辯稱可依上開法條規定，撤銷系爭契約
      乙節，仍無足取。
（四）按企業經營者應確保廣告內容之真實，其對消費者所負之義務不得低於廣告之
      內容，消費者保護法第二十二條固定有明文，且被告亦辯稱：系爭建物之地坪
      面積、建坪面積與廣告單上之記載差異甚大，明顯低於廣告之內容且屬不能補
      正，則被告自得依不完全給付，參照最高法院七十七年度第七次民事庭會議決
      議及新修正之民法第二百二十七條給付不能規定，解除契約云云。惟查：系爭
      買賣契約已就被告所買受之地坪面積約定為二三點一二坪，且契約書中明訂被
      告買受之基地面積（包括公共設施）為七十六點四三平方公尺即二十三點一二
      坪，有契約書附件即台糖公司土地開發處橋頭分處投資興建橋隆商城一二八戶
      透天店鋪住宅房地出售面積分算與售價明細表一份在卷可查。另原告所交付被
      告之橋隆商城廣告單雖僅載明地坪二十三點一二坪，建坪七十一點九五坪，且
      對於何謂「地坪」是否係專指建物座落基地面積，抑或包括公共設施之坪數等
      均未於同一紙廣告單上作說明。然查，系爭建物係位於橋隆商城社區內，而該
      社區為一共造建築體，是以社區○○道路等公共設施，依一般交易習慣均係由
      承買戶共同分擔，且上開建物之建築結構依原告於銷售現場所提出之建築模型
      亦均有規劃道路及公共設施之顯示，並有現場之房地出售面積分算與計算表、
      買賣契約書等文件可供閱覽，已足以讓客戶明白知悉廣告單上所稱之地坪面積
      係包括公共設施面積，而非僅轉指建物基地面積，故被告上開辯稱不足採信。
（五）又被告另辯稱原告將防火間隔列作私有空間出售出售且契約書僅記載買賣之總
      面積而未得各項面積如公共設施、停車位等作分項說明云云，惟查，系爭買賣
      之契約書附件已明白記載停車位及公共設施之面積，且原告所製作之建物模型
      既已展現實體情況，顯已作充分之說明，被告上開辯稱不足採信。
（六）被告辯稱原告之廣告單稱系爭橋隆商城西臨四十米省道，惟與事實不符云云。
      惟查，系爭橋隆商城確實位於省道之側，雖其與省道間尚有空地，惟該空地為
      都市計畫公設地，使用分區○道路用地，故不作建築使用，就外觀上而言，該
      建物確實連同該空地西臨四十米省道無訛，且原告之廣告用詞，主要係凸顯緊
      鄰省道之優點，縱使非直接西臨省道，位置上亦甚為接近，故原告並無詐欺被
      告之行為，被告上開辯稱不足採信。
（七）被告另辯稱原告於契約書中未詳細說明車位之規格，且車子駛進車位無法開車
      門出來，停車位無法使用云云。惟查，系爭買賣契約書附件已明確記載停車位
      之面積，且原告出售系爭建物，應不致故意以無法使用之車位詐欺被告承買系
      爭房屋，故縱使停車位之設計有瑕疵，亦不等於原告有詐欺之行為，故被告以
      詐欺為由撤銷買賣之意思表示，為無理由。
（八）又被告另辯稱系爭買賣契約為定型化契約，關於契約條文之解釋，應採有利消
      費者之客觀解釋原則。原告於契約書中，將買賣之面積隱藏於附表密密麻麻之
      格式中，未將私有土地面積及公共設施表現出來，且原告契約書中所記載之九
      筆基地最後僅剩六筆，少了三筆，並對於被告所持有之土地面積究竟包含哪些
      項目均混淆不清，唯獨於廣告單中明確標示系爭建物地坪為二三點一二坪，故
      依客觀解釋原則，應認為被告買受之土地面積於扣除公共設施部分後，應尚有
      二三點一二坪云云。惟查，系爭橋隆商城因戶數達一二八戶，故原告以製表列
      為契約附件之方式統一預定買賣契約，此為事實上所不得不然之作法，且上開
      格式雖然字體小，但尚清晰可見，尤其對於建物之編號、自有面積之細目如主
      建物、騎樓、陽台、屋頂、公共設施及停車位面積、基地面積均已印刷字體明
      確標出，清晰可辨其文義。又查，原告係於系爭買賣契約訂立後，始發現部分
      地號土地與建造執照不符，因而於八十六年十月二日會同高雄縣政府建設局、
      岡山地政事務所、橋頭鄉公所等相關人員，履勘現場地籍分割線時，認認定一
      五０一之三二、一五０二之九、一五０二之一０地號等三筆土地應為道路用地
      ，是原告公司申請變更設計，高雄縣政府建設局於八十七年十二月三十日核准
      將基地變更為一五０一之七、一五０一之二一、一五０一之二二、一五０二、
      一五０二之一、一五０二之四地號等六筆土地，面積一０、八七七平方公尺，
      且上揭六筆土地於工程完工後即合併為一五０二地號乙筆土地，嗣因岡岡山地
      政事務所於都市○○○○○道路圓弧截角地，而於八十九年六月十三日自一五
      ０二地號逕行分割出一五０一之一一、一五０一之一二地號等二筆道路用地，
      面積各為七平方公尺，是以原告移轉於橋隆商城一二八戶之土地面積僅較契約
      所約定之土地面積略為減少四九．五六平方公尺，故按被告之持分比例計算之
      ，則其所受之影響微乎其微，況土地面積之減少亦非可歸責於原告，是以於契
      約訂立之時，關於基地之座落筆數並無混淆不清之情形，是以系爭契約書之記
      載既已臻明確，則依客觀解釋原則，亦應作同文義之解釋，被告上開辯稱，不
      足採信。
（九）被告另辯稱原告興建之系爭建物有如卷附附件「臺糖高雄廠橋隆商城契約及工
      程瑕疵之標示與證據」所示之重大瑕疵，依民法第三百五十九條之規定，解除
      系爭買賣契約等語。惟查：
   1、被告所提停車場車道排水設置違反消防安全法第六十八條之規定，未設置排水
      溝及集水管部份：經查，系爭停車場係設置泡沫滅火設備，故並無上開法條之
      違背。
   2、被告所提地下室防火區內，違反建築技術規則設計施工篇第二０五條規定，未
      使用不燃材料影響公共安全部份：經查，系爭地下停車場並非建築技術規則設
      計施工篇第一七八條所稱之地下建築物，此有內政部營建署九十年三月五日九
      十營署建管字第０一０九０一號函在卷可查，故並無該法之適用，被告所辯不
      足採信。
   3、被告所提社區地下室中央管理室無專用直通樓梯供其使用及未設計消防隊無線
      電接頭，違反建築技術規則設計施工篇第一八二條規定及消防法規安全設備設
      置標準第一九二條部份：經查，系爭建物並非地下建築物，故不適用中央管理
      室之設置規定，且各戶專用部份均有設置樓梯連接地面層，符合規定。又系爭
      建物高度未達一百公尺，自不適用各類場所消防安全設備設置標準第三十條之
      規定。
   4、被告所提緊急供電系統（配線、配管）違反消防法規部份，例如未使用耐熱線
      或耐然材料配置部份及未將電線置於金屬導管槽內部份：經查，系爭建物係使
      用耐熱線一０五度及八四０度，並經主管機關檢查合格。
   5、被告所提廚房排水系統未單獨設計，又與陽臺汙水管及頂樓雨水管路未設置截
      流器或分離器，違反建築技術設計規則篇第二十九條第十項之規定部份：經查
      ，系爭住宅為一般住宅，並非上開法規第三十六條所列舉之場所，故無單獨設
      計排水之必要，又系爭建物採雨水及污廢水分流設計，雨水直接排入公共排水
      溝，污廢水則先經污水池及廢水池處理後，再排入公共排水溝，且廢水池皆設
      置油水截流器，可防止廢水內之油脂影響管路。
   6、被告所提系爭建物之排水系統配件不符排放標準、雨水排水管與汙水排水管混
      接違反排放標準、浴室排水設備單位不足、排水系統坡度不足部份、地下室用
      戶排水設備違反排放標準等瑕疵部份：經查，縱使系爭建物有上開瑕疵，然並
      非重大瑕疵，被告不得據以解除買賣契約。
   7、被告所提刷漆改為噴漆，違反契約及地板（花崗石）材質嚴重低於原設計標準
      部份：經查，系爭建物油漆工程為第一次為噴漆，其後二次均為刷漆，且原告
      已依契約約定而安裝花岡石之地板材質，原告並無違約。
   8、被告所提建築結構龜裂及無防水性部份：經查，依原告所提建築物現狀照片，
      牆壁面確實有裂縫，惟上開裂縫情形，尚屬細微，且系爭建物經歷八十八年之
      九二一大地震後，並無具體重大之龜裂情形。又依原告所提之牆壁漏水現象，
      雖有照片為證，確屬瑕疵，惟以上瑕疵均未危害結構之主體安全性，非屬重大
      瑕疵。
   9、被告所提電動鐵捲門之軌道未設置防音條，電動門電源管路以二公分透明軟水
      管配置管路，影響電路安全電流部份：經查，上開電路設備已經台灣電力股份
      有限公司驗收合格，並已供電，尚難認為有瑕疵。
  10、被告所提防火區電動鐵捲門工程設計施工不當部分：經查，系爭建物之防火區
      電動鐵捲門均有綠色接地線，此有照片三紙在卷可查，被告所辯，不足採信。
  11、被告所提未設置信箱、地下室垃圾無置放場地、廚房油煙排放設計錯誤部分：
      經查，系爭建物之鐵捲門均設有活動式投信口，且系爭建物非屬地下建築物，
      並無依建築技術規則設計施工篇在地下室闢設垃圾置放處之必要。又原告所設
      計之廚房排煙孔係依建築物之形體狀況而設計，縱有未符合被告主觀需求，亦
      尚難認定其設置係有瑕疵，故被告上開所辯不足採信。
  12、被告所提公眾地下室淨高度不足部分：經查，因系爭建物非屬地下建築物，故
      無前開法規第一八五條規定之適用，且地下室直通樓梯淨寬為一二０公分，符
      合前開規則第三十四條第三項之規定，尚難認為有瑕疵。
  13、被告所提地下室直通樓梯寬度不足、地下室停車場車道寬度不足部分：經查，
      系爭建物非地下建築物，故無建築技術規則設計施工篇第一八五條有關地下建
      築物地下道直通樓梯規定之適用，且系爭地下室直通樓梯淨寬為一二０公分，
      符合上開法規施工篇第三十三條第三項之規定。
  15、被告所提汽機車出入口車道寬度及斜坡道不足部份：經查，系爭建物之單車道
      為三點五公尺，雙車道為五點五公尺，並無不符上開法規設計施工篇第六十一
      條第一款之規定。
  16、被告所提中庭（花台）施工材質惡劣部份：經查，依原告所提出之照片顯示，
      並無材質惡劣之情形，且花臺下端設有排水管，足認被告上開辯稱，不足採信
      。
  17、被告所提砌造工程未按規定施工、砌磚不符合規定及分牆設計有瑕疵部份：經
      查，依原告所提之照片顯示，關於室內分牆部份，原告雇用之工人係先砌磚再
      澆置混擬土，並無施工錯誤之情形，且系爭建物為鋼筋混泥土構造，不適用磚
      構造建築物之相關規定。
  18、被告所提廕井內水泥渣固化部份：經查，依被告所提照片所示並非廕井，而係
      地下筏基之清潔孔，內置幫浦、浮水氣等物，並無水泥渣堆置及固化之情形，
      且原設計為ＲＣ混泥土完成面，故無二次粉刷之必要。
  19、被告所提浴室天花板未粉刷保護層、混泥土澆置後未保持濕潤部份、自宅地下
      室地板厚度不足及未使用防潮層之施工瑕疵部份：經查，系爭建物為ＲＣ混泥
      土構造，故無被告所稱建築技術規則構造篇第五條規定之適用。又現行法令並
      未規定住宅浴廁平頂應作水泥粉光施工，被告上開辯稱不足採信。
  20、被告所提雜項工程違反習慣性施工例如溝縫水泥未一比二，全部水泥漿為一比
      三，浴室板防水施工不良、門窗框空隙尺寸過大、水泥灌漿施工不當、外牆瓷
      磚品質不良、公眾地下室（通道）寬度不足、浴室天花板淨高度不足部份：經
      查，被告所主張之上開瑕疵，業據提出照片十三張為證，堪信屬實，惟上開瑕
      疵非屬重大事項，如准許被告解除契約，顯失公平，不應准許。
  21、被告所提鋼筋構造瑕疵部分：經查，被告雖提出照片三張為證，惟被告拍攝實
      物時，建築尚未完成，且原告亦提出照片十張證明其已按施工規範施工，並經
      主管機關驗收合格，足認被告所辯，尚難證明屬實。
  22、被告所提地下停車場（排煙設備）淨高度不足部份：經查，系爭建築非屬地下
      建築物，故無建築技術規則設計施工篇第一百八十四規定之適用，被告所辯不
      足採信。
  23、被告所提浴室排氣管徑設計不足部分：經查，系爭排水管徑經設計師計算相當
      量，排水回路足夠使用，完工後經放水試驗均順暢正常。
  24、被告所提系爭建物之廚房未設置流理台、未設置排油煙管路部分：經查，兩造
      間之買賣契約係約定由承購戶依個別需求自行裝設廚房流理台。又原告已預留
      排煙管供被告裝設管線，故原告並無違約之處。
  25、被告所提後陽台未預留防火巷、後庭院未設置排水溝部分：經查，後陽台之防
      火巷已經原告興建為防火隔間，確有瑕疵，惟原告得將防火隔間打通後，回復
      為防火巷，故本件瑕疵並非重大，被告不得據以解除契約，又後院未設置排水
      溝，亦非重大瑕疵，被告亦不得據此解除契約。
五、綜上所述可知，系爭買賣契約有效成立後，被告雖為撤銷買賣契約之意思表示及
    為解除買賣契約之意思表示，為上開撤銷及解除之買賣均屬無理由已如前述，從
    而原告依買賣之法律關係請求被告給付買賣價金及滯納金，核屬正當，應予准許
    。
六、本件事證已臻明確，兩造其餘攻擊防禦方法及所提之證據，經審酌與本院前揭判
    斷不生影響，爰不另一一論述指駁，均附此敘明。
七、兩造均陳明願供擔保請准宣告假執行及免假執行，核無不可，爰酌定相當金額分
    別准許之。
八、結論：依民事訴訟法第七十八條、第三百九十條第二項、第三百九十二條，判決
    如主文。
中      華      民      國    九十      年      十一    月  二十六    日
                              臺灣高雄地方法院民事第六庭
~B法      官  吳文婷
右正本證明與原本無異
如不服本判決，應於判決送達後二十日內向本院提出上訴狀並表明上訴理由，如於本
判決宣示後送達前提起上訴者，應判決送達後十日補提上訴理由書︵須附繕本︶。
中      華      民      國    九十      年      十一    月  二十六    日
~B法院書記官  王少玲


司法院資訊處製作；財團法人民間司法改革基金會備份。
